【裁判字號】    90,易,273
【裁判日期】    900404
【裁判案由】    詐欺等
【裁判全文】
臺灣臺北地方法院刑事判決                            九十年度易字第二七三號
    公  訴  人  臺灣臺北地方法院檢察署檢察官
    被      告  乙○○
右列被告因詐欺等案件，經檢察官提起公訴（八十九年度偵緝字第五七四號），本院
判決如左：
    主  文
乙○○無罪。
    理  由
一、公訴意旨略以：被告乙○○明知其所有Ｆ八─五０六八號自用小客車早已因其向
    高順常舖典當未贖而遭流當，已無所有權，乃意圖為自己不法之所有，於民國八
    十八年六月十三日，利用其執有前揭車輛證件之機會，以證件出示予丁○○，設
    定動產擔保抵押，向丁○○詐借新台幣（下同）七十五萬元，並以此不實之事項
    向主管機關辦理動產設定登記，使公務員將此不實事項登載於所掌管之文書上，
    足生損害於高順當舖及購買前揭流當車之丙○○及丁○○之權益。因認被告涉犯
    刑法第三百三十九條第一項及第二百十四條之罪。
二、公訴意旨認被告涉有右開罪嫌，無非以右揭犯罪事實業據被告坦承不諱，核與被
    害人丙○○指陳被害情節相符，並經證人甲○○證明屬實，且有流當證明書、切
    結書、買賣合約書等影本附卷可憑為其論據。
三、訊據被告固坦承以Ｆ八─五０六八號自用小客車向高順當舖典當借款之事實，惟
    堅決否認有公訴人所指之犯行，辯稱：伊於八十六年間買右開車輛，買的時候有
    向財將公司設定動產擔保，有陸續還貸款，後來經濟有困難，向高順當舖借錢，
    本說可以借七十五萬元，但查有設定動產擔保，所以只能借二十五萬元，以車子
    借二十萬元，另以本票借五萬元，但事實上只拿二十萬元左右。借了之後，車子
    放在當舖，當舖的人有說如三個月未還，可以繼續繳息，若未繳息，車子就算流
    當，但須向財將公司將車款還清，再將車子過戶。當初借款時之當舖老闆並非甲○○或丙○○。後來伊因未繳息，當舖將車流當，但依行規，當舖應先把財將的
    錢清。伊已將財將的錢還清，還款之四十五萬元，有十五萬元為伊所付，另外三
    十萬元係丁○○借伊，所以才將車設定動產擔保抵押給丁○○，欠丁○○的錢也
    已還清，故當舖應將四十五萬元還清才能辦過戶等語。
四、按犯罪事實應依證據認定之，無證據不得推定其犯罪事實。又不能證明被告犯罪
    者，應諭知無罪之判決，刑事訴訟法第一百五十四條、第三百零一條第一項分別
    定有明文。又事實之認定，應憑證據，如未能發現相當證據，或證據不足以證明
    ，自不能以推測或擬制之方法，為裁判基礎（最高法院四十年台上字第八六號判
    例參照）。
五、經查，被告於偵查中並未自白犯罪，而證人丁○○於本院隔離訊問時證稱與被告
    係高中同學，曾借被告三十萬元去還財將的錢，有設定動產擔保抵押，後來被告
    有陸續還錢，設定動產擔保抵押的申請書、清償證明書及切結書均為真正等語。
    並有臺北市監理處九十年二月二十日九０六０四九八四００號函及九十年三月六
    日北市監三字第九０六０六五０一００號函所附動產擔保交易附條件買賣設定登
    記申請書暨契約書、動產擔保交易附條件買賣設定註銷登記申請書、車款收清證
    明書、動產擔保交易動產抵押設定登記申請書、動產擔保抵押設定契約書、動產
    擔保交易動產抵押設定延期登記申請書、動產擔保交易動產抵押註銷登記申請書
    、清償證明書、切結書等影本在卷可稽，足證被告辯稱其有向丁○○借款三十萬
    元並設定動產擔保抵押予丁○○一事確為真實。次查，被告係於八十七年八月二
    十五日向高順當舖借款二十五萬元，其中二十萬元部分是以前揭車輛質借等情，
    亦據證人甲○○於本院訊問時證明屬實，並有台帳影本一紙在卷可憑，證人甲○○並稱係於八十八年十一月始向陳志清承接高順當舖，車子要賣丙○○時有問過
    財將公司說已結清，是被告和另一個人結清等情。又關於車子流當之過程，證人
    甲○○稱：「（問：一般你們經營當舖，人家來典當，你們會去查詢有否設定擔
    保？）有的。」、「（問：通常車子來借款，多久會流當掉？）三個月。」、「
    （問：如果典當車子有設定動保，一般你們借款會不會先扣掉動保的錢？）會的
    。車子的價值扣掉貸款餘額，再借。」、「（問：如果有設定動保的車子流當掉
    的時候，設定貸款的錢要何人去還？）如果要過戶的話，我們會向貸款公司結清
    ，再辦過戶。」等語，且稱前揭車輛於典當時尚值五、六十萬元。足見被告於典
    舖當時雖立切結書表示其所有之前揭車輛並未依動產擔保交易法設定負擔或設定
    負擔已清償完畢，惟該切結書僅係依當舖要求填寫，實則當舖負責人應知被告之
    車輛已設定附條件買賣予財將公司，而依附條件買賣之規定，車款在未清償前，
    所有權應屬財將公司所有，自不可能因流當即屬高順高舖所有，況高順當舖並未
    依約代被告清償向財將之借款，在與被告之債權債務尚有疑義時，即將車輛賣予
    丙○○等情，亦據證人甲○○證明在卷，並有買賣契約書可證。足見被告在清償
    財將借款後再設定動產擔保抵押予丁○○時，主觀應認其就前揭車輛尚有所有權
    。綜上事證，被告既不認其已喪失本案車輛之所有權，且確有向丁○○借錢，並
    設定動產擔保抵押，其主觀上即無不法所有意圖。況被告及丁○○間設定動產擔
    保之文件均為真正，借款之事實亦為真實，證人丁○○到庭亦未指訴被告詐欺。
    是被告並無明知為不實之事項而使公務員登載於職務上所掌之公文書之情事，亦
    無向丁○○詐取財物之情事。此外復查無足以證明被告有公訴人所指向丁○○詐
    借「七十五萬元」及明知就前述車輛已無所有權而以不實之事項使公務員登載於
    職務上所掌之公文書之積極證據，應依法諭知無罪之判決。
據上論斷，應依刑事訴訟法第三百零一條第一項，判決如主文。
本案經檢察官王文德到庭執行職務
中      華      民      國      九十      年      四      月      四    日
                                      臺灣臺北地方法院刑事第五庭
                                          法  官    廖  紋  妤
右正本證明與原本無異。
如不服本判決，應於判決送達後十日內向本院提出上訴狀 。
                                          書記官    黃瓊玉
中      華      民      國      九十      年    四    月  四    日


司法院資訊處製作；財團法人民間司法改革基金會備份。
